最高法院刑事判決　　　　　　九十六年度台上字第五八二四號
上　訴　人　甲○○
選任辯護人　劉家榮律師
上列上訴人因違反麻醉藥品管理條例案件，不服台灣高等法院高
雄分院中華民國九十六年五月十日第二審判決（九十五年度上訴
字第一八四三號，起訴案號：台灣屏東地方法院檢察署八十七年
度偵字第二七二七號），提起上訴，本院判決如下：
    主  文
原判決撤銷，發回台灣高等法院高雄分院。
    理  由
本件原判決撤銷第一審論處上訴人甲○○罪刑之判決，改判仍論
其共同連續非法販賣化學合成麻醉藥品罪，處有期徒刑拾年；固
非無見。
惟查：(一)、原判決事實欄僅記載上訴人於民國八十四年六、七月
間，基於非法販賣甲基安非他命之犯意，告知陳水文有意走私化
學合成麻醉藥品甲基安非他命返台販賣；陳水文乃轉告知梁開都
、何秋香二人（以上三人均經判刑確定）。梁開都、何秋香、陳
水文、甲○○及綽號「阿全」之成年男子等五人，竟共同基於自
大陸地區「走私、非法輸入」甲基安非他命來台之概括犯意聯絡
，由陳水文、何秋香出面，以電話與上訴人商議甲基安非他命進
貨之價錢，達成每公斤新台幣（下同）九萬元，並允諾為上訴人
走私、輸入甲基安非他命來台交予上訴人之同夥人即綽號「阿全
」之年籍姓名不詳成年男子之協議。(1)先於八十四年九月底，由
梁開都駕駛「見福財號」漁船進入大陸福建省紹安漁港，陳水文
上岸與上訴人接觸，約一星期後，梁開都、陳水文二人將船開至
大陸東山島附近，陳水文獨自上岸後，在其東山島之住處給付上
訴人約一百六十萬元，三、四天後之夜晚，上訴人乘另艘大陸漁
船載運甲基安非他命十八公斤，與「見福財號」漁船完成接駁；
梁開都、陳水文遂於同年十月間某日晚上，將載有上述甲基安非
他命之「見福財號」漁船，駛返高雄縣中芸港附近外海，再以竹
筏將前開甲基安非他命運至屏東縣新園鄉高屏溪雙園大橋下河堤
邊，由上訴人透過有共同犯意綽號「阿全」之成年男子，取走其
自有之十二點五公斤甲基安非他命，以不詳之價格，在高雄縣市
之不詳地點，陸續販賣予不特定人牟利。至於剩餘之五點五公斤
甲基安非他命，則由陳水文用機車載至何秋香魚塭屋內之冰箱內
藏放等情。(2)八十五年二月初，梁開都單獨駕駛「見福財號」漁
船，進入大陸東山島沿海，再自上訴人所駕駛之另艘漁船上接駁
甲基安非他命大約二十二公斤後，逕自駛回屏東縣東港外海，由
陳水文再以竹筏接運至雙園大橋堤防邊，由綽號「阿全」之成年
男子取走其中約十公斤之甲基安非他命，以不詳之價格，在高雄
縣市之不詳地點，陸續販賣予不特定人牟利。至於其餘約十二公
斤之甲基安非他命則由陳水文用機車載至何秋香上述魚塭屋內藏
置。(3)梁開都、何秋香二人於八十五年四月間，又向上訴人以九
十萬元購買甲基安非他命十公斤，並由何秋香匯款予上訴人，預
定於八十五年五月間，由梁開都駕駛漁船至大陸載運該十公斤甲
基安非他命（同時夾帶上訴人所託運之八十公斤甲基安非他命）
返台等情。並未明確認定上訴人係基於營利之概括犯意，而多次
販賣甲基安非他命之具體行為，及上訴人與何人有販賣甲基安非
他命之犯意聯絡；亦未明確認定綽號「阿全」之成年男子取走甲
基安非他命後，具體之販賣對象、時間、地點、數量、金額、次
數等事實，尚不足資為適用法令論以共同連續販賣化學合成麻醉
藥品罪之依據。其理由四卻說明上訴人在台非法販賣化學合成麻
醉藥品甲基安非他命之犯行，與綽號「阿全」之成年男子具有犯
意聯絡，而按上訴人行為時法，依牽連犯規定論處其共同連續販
賣化學合成麻醉藥品罪，該項理由說明自屬有失依據。(二)、原判
決所謂陳水文、何秋香出面以電話與上訴人商議甲基安非他命進
貨之價錢，達成每公斤九萬元一節，是否指陳水文、何秋香等與
上訴人達成以每公斤九萬元之價額，向上訴人販入甲基安非他命
之協議？若然，原判決事實一之(一)認定陳水文在東山島給付上訴
人約一百六十萬元，茍僅係購買該事實欄所載陳水文載至何秋香
魚塭屋內冰箱藏放之五點五公斤甲基安非他命，則換算每公斤之
價額即達二十九萬餘元，即與原判決前開所謂上訴人與陳水文、
何秋香協議之每公斤進貨價為九萬元之事實記載，有前後相齟齬
之矛盾；該款茍包括原判決事實一之(二)由陳水文載至何秋香漁塭
屋內藏放之十二公斤甲基安非他命之價金，則上訴人前開二部分
之犯行，是否係一次交易約一百六十萬元之甲基安非他命買賣，
上訴人分二次交付之接續犯？有待釐清。因此部分事實尚未明瞭
，本院無從為其適用法律當否之判斷，自屬無可維持。(三)、上訴
人行為後，刑法部分條文已於九十四年二月二日修正公布，並自
九十五年七月一日起施行。原判決論處上訴人共同連續非法販賣
化學合成麻醉藥品罪刑，然該罪法定本刑中關於併科罰金刑最低
額部分，依修正後刑法第三十三條第五款規定為「罰金：新台幣
一千元以上，以百元計算之」，較舊法所定罰金最低額為「銀元
一元以上」為重，經比較新舊法之結果，自以修正前規定較有利
於上訴人。乃原審於九十六年五月十日判決時，就此部分未依刑
法第二條第一項規定予以比較新舊法之適用，亦有未洽。以上或
為上訴意旨所指摘，或為本院得依職權調查之事項，應認原判決
有撤銷發回更審之原因。至原判決說明不另為無罪之諭知部分，
基於審判不可分之原則，併予發回更審，附此敘明。
據上論結，應依刑事訴訟法第三百九十七條、第四百零一條，判
決如主文。
中　　華　　民　　國　九十六　年　　十　　月　三十一　日
                      最高法院刑事第十二庭
                          審判長法官  洪　文　章
                                法官  王　居　財
                                法官  郭　毓　洲
                                法官  黃　梅　月
                                法官  邱　同　印
      本件正本證明與原本無異
                                      書  記  官
中　　華　　民　　國　九十六　年　 十一 　月　　六　　日
                                                      Ｅ
